臺灣士林地方法院刑事判決
公　訴　人　臺灣士林地方法院檢察署檢察官
被　　　告　乙○○
上列被告因業務侵占案件，經檢察官提起公訴 (95年度偵字第1
0716號），本院於訊問被告後，被告為有罪之陳述，經裁定認為
宜以簡式審判程序審理，並判決如下：
    主  文
乙○○連續意圖為自己不法之所有，而侵占對於業務上所持有之
物，處有期徒刑捌月，緩刑貳年。
    事  實
一、乙○○自民國92年6 月1 日至94年10月中旬止，擔任臺北縣
    淡水鎮○○路○ 段156 巷3 號海明威社區之總幹事，負責代
    收及保管社區居民繳交予社區管理委員會之管理費、零用金
    及部分公共基金，為從事業務之人，竟基於意圖為自己不法
    所有之概括犯意，自94年8 月間某日起至94年10月間某日止
    （起訴書誤載為自94年7 月間某日起至94年9 月間某日止）
    ，連續在上址將其業務上所持有之社區居民於當月1 日至月
    底所繳交之管理費，連同管理委員會所交付之零用金暨應支
    付廠商帳款共計新臺幣（下同）337,345 元（起訴書誤載為
    30,4082 元）款項，侵占入己並花費殆盡。嗣社區管理委員
    會委員黃雅淑及居民甲○○於94年11月25日，清查結算社區
    費用時，始悉上情。
二、案經甲○○訴由臺北縣政府警察局淡水分局報告臺灣士林地
    方法院檢察署檢察官偵查起訴。
    理  由
一、上揭犯罪事實，業據被告乙○○於本院審理中坦承不諱，核
    與告訴人甲○○於警詢、偵訊中指訴之情節相符，並經證人
    黃雅淑於偵訊中證述屬實，復有告訴人提出之單據、管理費
    收據、會議記錄、收支明細表、還款明細表、還款收據等在
    卷可資佐證，足認被告自白與事實相符，而可採信。本件事
    證明確，被告犯行堪予認定，應依法論科。
二、按被告行為後，刑法於94年2 月2 日修正公佈，95年7 月1
    日施行，其中關於本案之第33條第5 款（罰金刑）、第56條
    （連續犯）等規定，均有變更，參酌最高法院95年5 月23日
    95年第8 次刑事庭會議決議，新刑法第2 條第1 項之規定，
    係規範行為後法律變更所生新舊法律比較適用之準據法，於
    新刑法施行後，應適用新刑法第2 條第1 項之規定，為「從
    舊從輕」之比較。另於比較時應就罪刑有關之共犯、未遂犯
    、想像競合犯、牽連犯、連續犯、結合犯，以及累犯加重、
    自首減輕暨其他法定加減原因（如身份加減）與加減比例等
    一切情形，本於統一性及整體性原則，綜其全部罪刑之結果
    而為比較，經查：
    (一)刑法第336 條第2 項設有罰金刑之規定，就刑法第33條第
      5 款有關罰金之最低數額部分，刑法分則編各罪所定罰金
      之貨幣單位原為銀元，修正前刑法第33條第5 款規定：「
      罰金：（銀元）1 元以上」，而銀元與新臺幣間之折算，
      依現行法規所定貨幣單位折算新臺幣條例規定，以銀元1
      元折算新臺幣3 元，即罰金之最低數額為新臺幣3 元；修
      正後刑法第33條第5 款則規定：「罰金：新臺幣1,000 元
      以上，以百元計算之」；經比較修正前、後之規定，刑法
      第336 條第2 項因修正後刑法第33條第5 款所定罰金之最
      低數額，較之修正前提高，自以修正前刑法第33條第5 款
      規定有利於被告。
    (二)被告行為後，刑法業已刪除舊刑法第56條連續犯之規定，
      此刪除雖非犯罪構成要件之變更，但顯已影響行為人刑罰
      之法律效果，自屬法律有變更，依新法第2 條第1 項規定
      ，比較新、舊法結果，仍應適用較有利於被告之行為時法
      律即舊法論以連續犯（最高法院95年第8 次刑事庭會議決
      議參照）。
    (三)綜合上述各條文修正前、後之比較，揆諸前揭最高法院決
      議及修正後刑法第2 條第1 項規定之「從舊從輕」原則，
      被告所犯本案，以修正前刑法較有利於被告，應一體適用
      修正前刑法之規定。
三、核被告乙○○所為，係犯刑法第336 條第2 項業務侵占罪。
    被告先後多次業務侵占之犯行，時間緊接，所犯為構成要件
    相同之罪名，顯係基於概括犯意而為之，為裁判上一罪之連
    續犯，應依修正前刑法第56條規定，以一罪論，並加重其刑
    。爰審酌被告犯罪之動機、目的、手段、所生之危害、所得
    之不法利益，及犯後坦承犯行，並已將侵占之款項清償予社
    區管理委員會等一切情狀，量處如主文所示之刑，以示懲儆
    。
四、按被告行為後，刑法有關緩刑之規定雖亦經修正，惟緩刑之
    規定，並非關於行為可罰性之刑罰法律規範，而係屬刑之執
    行規範，應無刑法第2 條第1 項之適用，故犯罪在新法施行
    前，於修正後刑法施行後裁判，關於緩刑之宣告，自應適用
    修正後刑法第74條之規定，此有最高法院95年度第8 次刑事
    庭會議紀錄可考。查被告前未曾受有期徒刑以上刑之宣告，
    有卷附之臺灣高等法院被告前案紀錄表1 紙可按，因一時失
    慮，偶罹刑典，事後已坦承犯行，經此偵、審教訓及刑之宣
    告，當知所警惕而無再犯之虞。此外，被告並已將侵占所得
    之款項歸還予社區管理委員會，業據證人黃雅淑證述在卷（
    見偵卷第182 頁），堪認被告誠有悔悟之心，且檢察官亦當
    庭表示同意給予被告緩刑之宣告，本院因認其所受宣告之刑
    ，以暫不執行為適當，爰併予宣告緩刑2 年，以啟自新。
五、末按本件被告所犯刑法第336 條第2 項業務侵占罪有罰金刑
    之規定，且自24年7 月1 日公布施行後，即未再修正，然按
    刑法罰金刑部分，於被告行為後，刑法施行法增訂第1 條之
    1 ，於95年6 月14日公布，並於同年7 月1 日施行；該條規
    定考其立法理由，係為因應94年2 月2 日修正公布、95年7
    月1日 施行之刑法施行後，依刑法總則第33條第5 款規定，
    罰金貨幣單位已改為新臺幣，是以分則編各罪所定罰金之貨
    幣單位，自應配合上開規定修正，為使罰金數額趨於一致，
    避免衍生新舊法比較適用問題，以緩和實務適用法律之衝擊
    ，於不變動罰金數額之前提下，而為制定（前揭條文立法意
    旨參照），換言之，刑法施行法第1 條之1 係在替代罰金罰
    鍰提高標準條例部分條文，與適用罰金罰鍰提高標準條例之
    結果相同，對於被告而言並不發生有利或不利之問題，僅係
    將貨幣單位由銀元改為新臺幣，並非法律變更刑度之條文，
    當無須就新舊法比較適用（95年12月13日臺灣高等法院暨所
    屬法院95年法律座談會刑事類提案第17號法律問95題研討結
    果參照），附此敘明。
據上論斷，應依刑事訴訟法第273 條之1 第1 項、第299 條第1
項前段，刑法第2 條第1 項前段、第336 條第2 項、第74條第1
項第1 款，修正前刑法第56條，刑法施行法第1 條之1 ，修正前
罰金罰鍰提高標準條例第2 條，現行法規所定貨幣單位折算新臺
幣條例第2 條，判決如主文。
本案經檢察官張世和到庭執行職務。
中　　華　　民　　國　　96　　年　　2 　　月　　15　　日
                  刑事第二庭法  官    許碧惠
以上正本證明與原本無異。
如不服本判決，應於判決送達後10日內，向本院提出上訴狀。
                            書記官    徐仁豐
中　　華　　民　　國　　96　　年　　2 　　月　　15　　日
附錄
刑法第336條第2項：
對於業務上所持有之物，犯前條第1項之罪者，處6月以上5年以
下有期徒刑，得併科3千元以下罰金。
